【裁判字號】    95,交簡上,84
【裁判日期】    950823
【裁判案由】    過失傷害
【裁判全文】
臺灣桃園地方法院刑事判決            95年度交簡上字第84號
上  訴  人  臺灣桃園地方法院檢察署檢察官
上  訴  人
即  被  告  乙○○
上列上訴人因被告過失傷害案件，不服本院簡易庭95年5 月26日
95年度壢交簡字第361 號第一審刑事簡易判決（聲請簡易判決處
刑案號：94年度偵字第21091 號），提起上訴，本院管轄之第二
審判決如下︰
    主  文
上訴駁回。
    事  實  及  理  由
一、本件經本院管轄第二審之合議庭審理結果，認原審以被告乙
    ○○犯刑法第二百八十四條第一項前段之過失傷害罪，而判
    處被告有期徒刑二月，並諭知易科罰金之折算標準為三百元
    （銀元）折算一日，其認事用法及量刑均無不當，應予維持
    ，並引用第一審判決書記載之事實、證據及理由（詳如附件
    ）。
二、按刑法第二條第一項比較裁判時法或行為時法何者有利於行
    為人，應就與罪刑有關之一切情形，全部加以比較，依綜合
    判斷之結果，為整體之適用，不得割裂事項而分別適用裁判
    時或行為時法中個別有利之條文，始能符合法律修正及上開
    條項所定原則從新例外從輕之旨，最高法院著有八十七年度
    台上字第二四七六號判決意旨可供參照。次查，被告乙○○
    行為後，刑法部分條文於九十四年二月二日修正公布，罰金
    罰鍰提高標準條例亦隨之於九十五年五月十七日修正公布，
    上開二項修正後之規定均於九十五年七月一日起施行，修正
    後刑法第二條第一項對新舊法之比較，規定：「行為後法律
    有變更者，適用行為時之法律，但行為後之法律有利於行為
    人者，適用最有利於行為人之法律」，此係規範行為人行為
    後法律變更所生新舊法律比較適用之準據法，本身並無比較
    新舊法之問題。而關於(1)罰金之貨幣單位及提高數額之標準
    ，所衍生本案罰金刑之法定上限、(2)本案罰金刑之法定下限
    、(3)自首之減輕、(4)易科罰金之折算標準等事項，均有變更
    （詳如附表所示）。經比較新舊刑法及相關規定結果，本案
    如適用被告行為時之刑法及其相關規定，被告得處六月以下
    有期徒刑、拘役或十銀元以上五千銀元以下罰金（相當於新
    臺幣三十元以上一萬五千元以下罰金），應依自首規定減輕
    其刑，如易科罰金，得以一百銀元以上三百銀元以下（相當
    於新臺幣三百元以上九百元以下）折算一日；如適用修正後
    之刑法及其相關規定，被告得處六月以下有期徒刑，拘役或
    新臺幣一千元以上一萬五千元以下罰金，得依自首規定減輕
    其刑，如易科罰金，得以新臺幣一千元、二千元或三千元折
    算一日。參酌前引最高法院裁判意旨，為綜合比較結果，應
    以修正前之法律規定，對被告較為有利，依修正後刑法第二
    條第一項前段規定，應適用行為時法律之規定。原審雖未及
    比較新舊法之適用，惟修正後刑法第二條第一項規定，係以
    適用行為時法為原則，已見前述，準此，本案上訴本院合議
    庭後，經比較新舊法結果，既仍應適用行為時法，則原判決
    適用行為時法，即無不當，自不因其未及比較新舊法，而構
    成撤銷之事由，先予敘明。
三、檢察官上訴意旨略以：原審量刑過輕云云。
四、被告上訴意旨略以：被告在肇事後即已和告訴人和解，告訴
    人亦已表明不再訴追被告責任，有和解書一份可稽，然告訴
    人事後又對被告提出告訴，其告訴顯不合法，否則，亦請參
    酌檢察官在聲請簡易判決處刑時，請求對被告宣告緩刑之情
    節，宣告緩刑云云。
五、按刑事訴訟上之告訴權，性質上屬於人民在公法上之權利，
    刑事訴訟法既未規定得予捨棄，告訴權人自不得予以捨棄，
    其縱有捨棄之意思表示，亦屬無效，最高法院九十年度台非
    字第一六號判決可資參照，經查，本件告訴人甲○○係於九
    十四年四月十五日與被告和解後，另於同年九月二十日前往
    臺灣桃園地方法院檢察署，具狀對被告提起告訴，此有和解
    書及刑事告訴狀各一份附卷可稽，依上說明，縱然甲○○在
    和解時有捨棄告訴權之意，亦屬無效，其嗣後對被告提起告
    訴，程序上應屬合法，被告指稱本件告訴不合法云云，顯屬
    誤會。再按，法官於有罪判決如何量處罪刑，甚或是否宣告
    緩刑，均為實體法賦予審理法官裁量之刑罰權事項，法官行
    使此項裁量權，自得依據個案情節，參酌刑法第五十七條所
    定各款犯罪情狀之規定，於法定刑度內量處被告罪刑；除有
    逾越該罪法定刑或法定要件，或未能符合法規範體系及目的
    ，或未遵守一般經驗及論理法則，或顯然逾越裁量，或濫用
    裁量等違法情事之外，自不得任意指摘其量刑違法，最高法
    院對此並著有八十年台非字第四七三號、七十五年台上字第
    七０三三號、七十二年台上字第六六九六號、七十二年台上
    字第三六四七號等判例可資參照。準此，法官量刑，如非有
    上揭明顯違法之情事，自不得擅加指摘其違法或不當。本件
    原審審酌被告犯罪之動機、目的、過失程度、對告訴人所生
    之危害、犯後態度，以及雖與告訴人達成和解，惟告訴人事
    後反悔，認賠償金額過低等一切情狀，量處被告有期徒刑二
    月，如易科罰金以（銀元）三百元折算一日，並無不合，量
    刑亦甚妥適。是故，檢察官上訴意旨指稱原審量刑過輕云云
    ，被告上訴意旨認原審未諭知緩刑，量刑過重云云，均無可
    採。綜上，本件上訴均無理由，應予駁回。
據上論斷，應依刑事訴訟法第四百五十五條之一第三項、第三百
七十三條、第三百六十八條，判決如主文。
中    華    民    國    95    年    8     月    23    日
                  刑事第八庭  審判長法  官  曾家貽
                                    法  官  袁雪華
                                    法  官  陳彥宏
以上正本證明與原本無異
不得上訴
                                    書記官  翁其良
中    華    民    國    95    年    8     月    23    日
      附  表
┌──┬───────┬───────┬──────────┐
│相關│修正前條文    │修正後條文    │新舊法比較          │
│法令│              │              │                    │
├──┼───────┼───────┼──────────┤
│罰金│1.依「罰金罰鍰│新增刑法施行法│1.將罰金刑之貨幣單位│
│之貨│  提高標準條例│第一條之一：「│  ，自銀元修正為新臺│
│幣單│  」第一條前段│中華民國九十四│  幣。              │
│位及│  規定，就罰金│年一月七日刑法│2.修正前刑法關於罰金│
│提高│  刑原定數額提│修正施行後，刑│  刑上限部分，依左列│
│數額│  高為十倍。但│法分則編所定罰│  舊法規定提高罰金數│
│之標│  於該條例修正│金之貨幣單位為│  額之倍數，並將銀元│
│準，│  後制訂之法律│新臺幣。九十四│  換算為新臺幣結果，│
│所衍│  ，依同條例第│年一月七日刑法│  實際上與修正後刑法│
│生本│  五條規定，不│修正時，刑法分│  依左列新法規定提高│
│案罰│  適用之。    │則編未修正之條│  罰金數額之倍數相同│
│金刑│2.上開罰金所定│文定有罰金者，│  。故本案罰金刑之上│
│之上│  金額之貨幣單│自九十四年一月│  限，比較修正前後並│
│限  │  位如為圓、銀│七日刑法修正施│  無不同。          │
│    │  元或元者，依│行後，就其所定│                    │
│    │  「現行法規所│數額提高為三十│                    │
│    │  定貨幣單位折│倍。但七十二年│                    │
│    │  算新臺幣條例│六月二十六日至│                    │
│    │  」第二條規定│九十四年一月七│                    │
│    │  ，以新臺幣元│日新增或修正之│                    │
│    │  之三倍折算之│條文，就其所定│                    │
│    │  。          │數額提高為三倍│                    │
│    │              │」            │                    │
├──┼───────┼───────┼──────────┤
│本案│刑法第三十三條│刑法第三十三條│1.修正前刑法過失傷害│
│罰金│：「主刑之種類│：「主刑之種類│  罪最低可處銀元一元│
│刑之│如左：一、死刑│如下：一、死刑│  之罰金，並依罰金罰│
│下限│。二、無期徒刑│。二、無期徒刑│  鍰提高標準條例第一│
│    │。三、有期徒刑│。三、有期徒刑│  條前段規定提高為十│
│    │：二月以上十五│：二月以上十五│  倍，亦即最低可處銀│
│    │年以下。但遇有│年以下。但遇有│  元十元之罰金，再依│
│    │加減時，得減至│加減時，得減至│  現行法規所定貨幣單│
│    │二月未滿，或加│二月未滿，或加│  位折算新臺幣條例第│
│    │至二十年。四、│至二十年。四、│  二條規定，折算為新│
│    │拘役：一日以上│拘役：一日以上│  臺幣三十元。      │
│    │，二月未滿，但│，六十日未滿。│2.修正後刑法最低僅得│
│    │遇有加重時，得│但遇有加重時，│  處新臺幣一千元之罰│
│    │加至四個月。五│得加至一百二十│  金。              │
│    │、罰金：一元以│日。五、罰金：│3.比較結果，以修正前│
│    │上」          │新臺幣一千元  │  之法律，對被告較為│
│    │              │以上，以百元  │  有利。            │
│    │              │計算之」      │                    │
├──┼───────┼───────┼──────────┤
│自首│刑法第六十二條│刑法第六十二條│1.修正前刑法係必減輕│
│    │：「對於未發覺│：「對於未發覺│  其刑。            │
│    │之罪自首而受裁│之罪自首而受裁│2.修正後刑法係得減輕│
│    │判者，減輕其刑│判者，得減輕其│  其刑。            │
│    │。但有特別規定│刑。但有特別規│3.比較結果，顯以修正│
│    │者，依其規定」│定者，依其規定│  前刑法，對被告較為│
│    │              │」            │  有利。            │
├──┼───────┼───────┼──────────┤
│易科│刑法第四十一條│刑法第四十一條│1.修正前易科罰金之折│
│罰金│第一項前段：「│第一項前段：「│  算標準，應以銀元一│
│之折│犯最重本刑為五│犯最重本刑為五│  元以上三元以下折算│
│算標│年以下有期徒刑│年以下有期徒刑│  一日，上開數額應依│
│準  │以下之刑之罪，│以下之刑之罪，│  修正前罰金罰鍰提高│
│    │而受六個月以下│而受六個月以下│  標準條例第二條前段│
│    │有期徒刑或拘役│有期徒刑或拘役│  規定，提高為一百倍│
│    │之宣告，因身體│之宣告者，得以│  折算一日，等如以銀│
│    │、教育、職業、│新臺幣一千元、│  元一百元以上三百元│
│    │家庭之關係或其│二千元或三千元│  以下折算一日，再依│
│    │他正當事由，執│折算一日，易科│  現行法規所定貨幣單│
│    │行顯有困難者，│罰金」        │  位折算新台幣條例第│
│    │得以一元以上三│              │  二條規定折算為新臺│
│    │元以下折算一日│              │  幣後，應以新臺幣三│
│    │，易科罰金」  │              │  百元以上九百元以下│
│    ├───────┼───────┤  折算一日。        │
│    │罰金罰鍰提高標│刪除罰金罰鍰提│2.修正後易科罰金之折│
│    │準條例第二條：│高標準條例第二│  算標準，係以新臺幣│
│    │「依刑法第四十│條            │  一千元、二千元或三│
│    │一條易科罰金或│              │  千元折算一日。    │
│    │第四十二條第二│              │3.比較結果，以修正前│
│    │項易服勞役者，│              │  之法律，對被告較為│
│    │均就其原定數額│              │  有利。            │
│    │提高為一百倍折│              │                    │
│    │算一日；法律所│              │                    │
│    │定罰金數額未依│              │                    │
│    │本條例提高倍數│              │                    │
│    │，或其處罰法條│              │                    │
│    │無罰金刑之規定│              │                    │
│    │者，亦同」    │              │                    │
└──┴───────┴───────┴──────────┘


司法院資訊處製作；財團法人民間司法改革基金會備份。
